臺灣高雄地方法院刑事判決　　　　　　　　　　　　　九十三年度訴緝字第一四號
　　公　訴　人　臺灣高雄地方法院檢察署檢察官
　　被　　　告　丁○○
　　選任辯護人　許芳瑞律師
右列被告因違反毒品危害防制條例案件，經檢察官提起公訴（八十七年度偵字第一七
○三九、一七一七九、一七二四四號），本院判決如左：
    主  文
丁○○販賣第二級毒品，處有期徒刑拾年，褫奪公權陸年，扣案第二級毒品甲基安非
他命玖包（其中參包合計驗前毛重肆拾參點伍參公克、驗後毛重肆拾參點肆玖公克，
另陸包合計驗前毛重貳佰貳拾玖點肆玖公克、驗後毛重貳佰貳拾玖點肆肆公克）沒收
銷燬之，夾鏈袋壹大包沒收，販毒所得新臺幣參萬元沒收，如全部或一部不能沒收時
，以其財產抵償之。
    事  實
一、丁○○明知甲基安非他命係屬毒品危害防制條例規定之第二級毒品，禁止持有、
    販賣，竟基於販賣第二級毒品甲基安非他命營利之犯意，於民國八十七年七月二
    十二日十八時三十分許，在高雄縣大樹鄉○○村○○路阿美檳榔攤旁，約定以新
    臺幣（下同）三萬五千元之價格，販賣甲基安非他命三包予戊○○施用，戊○○
    則交付三萬元予丁○○，餘五千元並未交付，合計丁○○販毒所得三萬元。嗣警
    方據報持搜索票於八十七年七月二十三日十三時許，至戊○○位於高雄縣大樹鄉
    ○○村○○路十號住處，查獲上開向丁○○購得之甲基安非他命三包（合計驗前
    毛重四十三點五三公克、驗後毛重四十三點四九公克），戊○○供出毒品來源係
    向丁○○購得，且告知員警丁○○係將毒品藏放於其遠房表弟丙○○（涉嫌販賣
    第二級毒品罪嫌部分，業經本院以八十八年度訴字第四一一號判決無罪確定在案
    ）位於高雄縣馬松鄉○○路七十巷十二之二三號三樓住處，警方依戊○○之供述
    申請搜索票，於八十七年七月二十四日二十三時五十五分許持搜索票至上開丙○○之住處搜索，在房間衣櫃抽屜內搜出丁○○所有藏放於該處之甲基安非他命六
    包（合計驗前毛重二百二十九點四九公克、驗後毛重二百二十九點四四公克）、
    預備供販賣甲基安非他命所用之夾鏈袋一大包，以及與本案無關之過濾器二個、
    殘有海洛因之電子磅秤一個。
二、案經高雄縣警察局鳳山分局報請臺灣高雄地方法院檢察署檢察官偵查起訴。
    理  由
一、訊據被告丁○○矢口否認有何販賣第二級毒品犯行，辯稱：我沒有販賣毒品予戊○○，也沒有將毒品寄放於丙○○住處，警方在丙○○住處查獲之甲基安非他命
    、電子磅秤、夾鏈袋、過濾器等物均非我所有云云。經查：
（一）被告於右述時地販賣毒品予戊○○乙情，業據證人戊○○於警訊中指訴：警方
      在我住處查獲甲基安非他命三包，是我於八十七年七月二十二日十八時三十分
      許，在高雄縣大樹鄉○○村○○路檳榔攤，以三萬五千元之價格向一名丁○○
      之男子購買，我只付三萬元，尚有五千元未付清，警方依我供述調閱被告（男
      、五十五年十一月十八日生、設高雄縣大樹鄉○○村○○街二八號）之口卡片
      ，經指認確係販賣甲基安非他命予我之人，我沒有被告的電話，平常聯絡方式
      是到檳榔攤附近看被告是否出現，因為被告常在此處逗留等語（警卷八十七年
      七月二十三日偵訊筆錄），其於偵查中陳稱：我於八十七年七月二十二日，在
      大樹鄉○○路阿美檳榔攤，以三萬五千元向被告買甲基安非他命，尚有五千元
      未付清，我是開檳榔攤，被告常來檳榔攤喝酒，我們才認識的，被告曾說甲基
      安非他命是寄放在丙○○那裡，因為丙○○平常要上班有地方可以存放，我於
      八十七年七月二十三日中午施用毒品時，被丈夫乙○○看見，我告訴他毒品是
      向被告買的，他也認識被告等語（偵字第一七○三九號卷第一四、二六頁、偵
      字第一七一九七號卷第五三頁），於本院八十八年度訴字第四一一號案件訊問
      時供稱：被查獲之毒品是我在阿美檳榔攤，以三萬五千元之價格向被告買的，
      只給他三萬元，尚欠五千元，被告曾告訴我丙○○住處有毒品等語（該案卷第
      三三、一六○頁），核與證人即戊○○之夫乙○○供述：警方在我住處查獲之
      甲基安非他命是我太太戊○○所有，戊○○告訴我甲基安非他命是於查獲前一
      天向被告購買，買三萬五千元，只付三萬元被告等情一致（警卷八十七年七月
      二十三日偵訊筆錄、偵字第一七二四四號卷第一二頁）。綜觀證人戊○○前開
      所陳，一再堅稱係向被告購買毒品，其供述之內容始終相同，再觀諸員警提示
      供證人戊○○辯認之口卡片上所張貼被告相片，影像十分清晰，證人戊○○應
      無誤認之可能，堪認證人戊○○前揭指訴洵非子虛。又警方自證人戊○○住處
      搜得白色晶體三包，上開物品經送驗結果，認均係甲基安非他命，合計驗前毛
      重四十三點五三公克、驗後毛重四十三點四九公克，有高雄醫學院附設中和紀
      念醫院八十八年三月十六日編號Ｂ0000000號檢驗報告單一紙存卷供參
      ，是被告販賣之物確屬第二級毒品甲基安非他命無訛。
（二）被告將毒品及夾鏈袋等物寄放於丙○○住處之事實，此經證人丙○○於警訊中
      供述：警方在我住處房間內查獲之甲基安非他命及夾鏈袋等物，是被告所有的
      ，因為我與被告是朋友，所以答應被告在我住處寄放物品，該物品由被告於八
      十七年五月間寄放我家，被告有我家的鑰匙，可以自由進出我家，平常都是由
      被告主動與我聯絡，被告寄放之毒品、夾鏈袋等物係作為販賣所用等語（警卷
      八十七年七月二十五日偵訊筆錄），於偵查中陳稱：被告是我表哥，警方在我
      家查獲之毒品是被告所有，被告向我借地方放東西，他將東西放在櫃子內，而
      且用鑰匙鎖起來，我不知道是毒品，我與被告以前是鄰居，平日都是由被告主
      動與打我的呼叫器與我聯絡等語（偵字第一七一九七號卷第二四頁、偵字第一
      七二四四號卷第五、一二、二四頁），於本院八十八年度訴字第四一一號案件
      訊問中供陳：警方在我住處查扣之毒品等物，是我表哥被告寄放的，他說要寄
      放一包衣服，就拿扣案之東西一包到我住處，放在我一間房間的衣櫃抽屜內，
      該抽屜有上鎖，被告有鑰匙可以自由出入我住處等語（該案卷第一三四、一三
      八頁）；並經證人即查獲員警宋兆平、羅兆榮於本院八十八年度訴字第四一一
      號案件訊問時證述：我們當時先查獲戊○○，戊○○說毒品是向被告購買的，
      戊○○帶我們到檳榔攤，另外又帶我們到丙○○住處，因為他與乙○○之前曾
      去過該處，我們就申請搜索票，待丙○○返家，我們就帶丙○○上樓搜索，屋
      內有三間房間，其中一房間丙○○說是被告寄放東西的地方，該房間內無其他
      物品，只有一個衣櫃，衣櫃上一個抽屜有上鎖，鎖是新的，上鎖之抽屜內有甲
      基安非他命，其他抽屜則沒上鎖，當時我們接獲的線報是說被告有在賣毒品等
      情明確（該案卷第一六四、一六五頁），且有臺灣高雄地方法院檢察署搜索票
      、執行搜索報告、搜索扣押證明筆錄各一份存卷可稽。衡諸證人丙○○與被告
      為親戚關係，彼此無夙怨嫌隙，證人丙○○殊無設詞誣陷被告之必要，故警方
      於證人丙○○住處房間衣櫃起出之物品，應屬被告所有至明。
（三）警方自證人丙○○住處扣得之物品為白色晶體六包及夾鏈袋一大包，其中白色
      晶體六包經警方初步以磅秤大略秤量結果，毛重三十九點六公克有二包、毛重
      三十九點七公克有一包、毛重三十九點八公克有一包、毛重三十八點九公克有
      一包、毛重三十一點八公克有一包，此有搜索扣押證明筆錄一紙附於警卷可參
      ，而上開晶體再經本院送請高雄醫學院附設中和紀念醫院檢驗，均呈甲基安非
      他命陽性反應，合計驗前毛重二百二十九點四九公克、驗後毛重二百二十九點
      四四公克，亦有高雄醫學院附設中和紀念醫院八十八年三月十六日編號Ｂ00
      00000號檢驗報告單一紙在卷可憑，是以被告藏放於證人丙○○住處之甲
      基安非他命重量高達二百二十九點四九公克，數量非貲，價值不菲，與一般施
      用毒品者為供施用始少量持有，而不會一次持有大量毒品之情，顯有不同，再
      依查獲之甲基安非他命分裝成六包，同種重量備有二包，且另有夾鏈袋可供分
      裝使用等情以觀，益徵被告應係依購買者之經濟能力及所須數量而分裝上開毒
      品，被告持有上開毒品及夾鏈袋之目的，應係預備供販毒所用，至為灼然。
（四）雖證人戊○○於本院審理時翻異前詞，改稱係向綽號「曉仔」購買毒品，檳榔
      攤的人說「曉仔」名字為「丁○○」，但該名「丁○○」並非在庭之被告，因
      為其曾目睹「曉仔」與被告一同出現在檳榔攤云云，而證人乙○○亦改稱：戊○○告訴我毒品係向「曉仔」買的，我不知道「曉仔」何人，也從未見過「曉
      仔」云云。惟查證人戊○○歷經警、偵訊及本院八十八年度訴字第四四一號案
      件審理，從未提及「曉仔」此人，僅一再堅稱係向被告購買毒品，而證人乙○○於警訊時，亦明確指稱販賣毒品之「丁○○」年約三十二歲，身高約一百六
      十公分左右，中等身材等語（警卷八十七年七月二十三日偵訊筆錄），此與被
      告於本院審理時供稱：我是五十五年出生，身高約一百六十二公分，體重約五
      十公斤等情互核一致（本院九十三年二月十三日審判筆錄），足證販賣毒品予
      證人戊○○之人，應為本案之被告無疑；況經查詢法務部戶役政系統，發現姓
      名為丁○○、於案發時年約三十幾歲之男子，除被告外尚有一人，然該人身高
      卻高達一百七十公分以上，是遍查全國人口，符合證人戊○○、乙○○指訴之
      「丁○○」體型者，僅有被告一人乙情，有法務部戶役政連結作業系統、刑事
      資訊查詢作業系統各一份在卷可稽，顯見證人戊○○、乙○○於本院審理時所
      證與事實不符，均不足據為有利被告之證據。
（五）至證人丙○○於本院審理時固證述：警方在我住處查獲之毒品等物是綽號「敏
      仔」寄放的，非被告所有云云。然按證人之陳述有部分前後不符，或相互間有
      所歧異時，究竟何者為可採，法院仍得本於自由心證予以斟酌，非謂一有不符
      或矛盾，即應認其全部為不可採信（最高法院七十四年臺上字第一五九九號判
      例參照），查證人丙○○於警訊、偵查及本院八十八年度訴字第四一一號案件
      訊問時，就被告寄放毒品於其住處之時間、地點、經過情形等細節，供述十分
      詳盡具體，因此證人丙○○此部分之陳述並無矛盾或瑕疵；反觀被告於本院審
      理時，僅泛稱毒品為「敏仔」所寄放，對於「敏仔」之年籍資料、聯絡方式、
      寄放物品之時間，以及為何交付房間鑰匙予「敏仔」等重要事項，均答稱不知
      道（本院九十三年三月二日審判筆錄），則此部分證述是否可信，已有疑問；
      又證人丙○○於本院八十八年度訴字第四一一號案件審理時，經承辦法官訊問
      是否認識綽號「敏仔」之人，曾明確供稱：我不知道「敏仔」等語（該案卷第
一三九頁），此與其於本院審理時稱警方查獲之物為「敏仔」寄放云云，實有
      相當之歧異，益徵證人丙○○於本院審理時證述之內容純屬迴護被告之飾詞，
      亦無可採。
（六）按甲基安非他命毒品害人匪淺，政府懸為禁令，禁止非法施用買賣，若非有利
      可圖，當無甘冒重典而販賣之理，且販賣毒品係屬違法行為，非可公然為之，
      不論是瓶裝或紙包之毒品，均可任意分裝增減其分量，而每次買賣之價量，亦
      隨時依雙方關係之深淺、當時之資力、需求程度及對行情之認知等因素，機動
      地調整，販賣之利得，除經坦承犯行，或價量俱臻明確外，委難查得實情，職
      是之故，即使未經查得實際販賣之利得，但除非別有事證，足認係按同一價量
      委買或轉售，確未牟利外，尚難執此遽認非法販賣之證據有所未足，而諉無營
      利之意思，或阻卻販賣犯行之追訴（最高法院八十七年台上字第三一六四號判
      決參照）。本案被告與證人戊○○既非至親，苟無利得，被告豈會甘冒被查緝
      法辦重刑之危險，平白無端販毒予證人戊○○，是被告販入毒品價格必較售出
      價格低廉，而有從中賺取差價牟利之意圖及事實，殆無疑義。
（七）綜上所述，本件事證明確，被告所辯顯係圖卸刑責之詞，不足採信，其犯行應
      可認定。
二、按甲基安非他命屬毒品危害防制條例第二條第二項第二款所稱之第二級毒品，是
    核被告所為，係犯毒品危害防制條例第四條第二項之販賣第二級毒品罪。被告行
    為後，毒品危害防制條例於九十二年七月九日修正公布，惟被告所犯販賣第二級
    毒品罪之法定刑未經修正，自不生新舊法比較問題。被告持有甲基安非他命之低
    度行為，為販賣甲基安非他命之高度行為所吸收，不另論罪。又起訴書固敘及被
    告與證人丙○○就上開犯行有犯意聯絡，惟查犯罪事實欄中並未記載證人丙○○
    就本案有何參與犯罪構成要件之行為，且證人丙○○涉嫌與被告共同販賣毒品予
    證人戊○○之部分，業經本院以八十八年度訴字第四一一號判決無罪確定在案，
    有上開判決書存卷可考，顯見起訴書將證人丙○○列為本案販毒行為之共犯，容
    有誤會，應予更正。審酌被告不思以勞力謀生，竟販賣甲基安非他命圖利，助長
    毒品泛濫，危害國人，犯罪後否認犯行，無悔改之意，態度欠佳，惟念其販毒次
    數僅一次，數量非鉅等一切情狀，量處如主文所示之刑。又依被告犯罪之性質，
    認有褫奪公權之必要，併宣告褫奪公權六年，以資警惕。
三、末查毒品危害防制條例第十八條第一項前段之規定，乃刑法第三十八條第一項第
    一款之特別規定，此所稱查獲之毒品，係指有罪判決書於事實欄內，已經認定為
    被告有罪事實之毒品，即足當之，不以仍屬於被告所有者為限（最高法院九十二
    年度臺非字第二九七號判決意旨參照），又沒收為從刑之一種，九十二年七月九
    日修正公布毒品危害防制條例之條文，對於第四條第二項販賣第二級毒品罪之條
    文內容，未有若何修正，亦即被告所犯之罪本刑部分，毫無變更，惟同條例第十
    八條關於沒收之規定則有修正，從而依從刑從屬於主刑之原則，亦不發生新舊法
    比較適用之問題，從刑應直接適用修正後之規定（最高法院八十八年第五次刑事
    庭會議紀錄同此見解），是扣案之甲基安非他命共九包（其中三包合計驗前毛重
    四十三點五三公克、驗後毛重四十三點四九公克，另六包合計驗前毛重二百二十
    九點四九公克、驗後毛重二百二十九點四四公克）為毒品危害防制條例規定之第
    二級毒品，不問屬於被告所有與否，應依修正後毒品危害防制條例第十八條第一
    項前段之規定宣告沒收銷燬之；而被告販賣第二級毒品所得三萬元，亦應依同條
    例第十九條第一項規定宣告沒收，如全部或一部不能沒收時，以其財產抵償之。
    扣案夾鏈袋一大包為被告所有預備供販賣毒品所有之物，已據本院認定如前，爰
    依刑法第三十八條第一項第二款之規定宣告沒收。至電子磅秤一個經送驗後檢出
    海洛因陽性反應，有高雄醫學大學附設中和紀念醫院九十三年二月二日編號00
    00－000號檢驗報告乙紙足據，而過濾器二個則屬供施用毒品所用之物，是
    上開物品均與本案被告販賣甲基安非他命之犯行無涉，自不得予以宣告沒收；又
    鑑耗之毒品因已滅失，本院亦毋庸為沒收銷燬之宣告，附此敘明。
據上論斷，應依刑事訴訟法第二百九十九條第一項前段，毒品危害防制條例第四條第
二項、第十九條第一項、修正後毒品危害防制條例第十八條第一項前段，刑法第十一
條、第三十七條第二項、第三十八條第一項第二款，判決如主文。
本案經檢察官甲○○到庭執行職務。
中      華      民      國      九十三      年      三    月    十八    日
                                  臺灣高雄地方法院刑事庭
                                        審判長法官    張  桂  美
                                              法官    唐  中  興
                法官    莊  珮  君
右正本證明與原本無異。
如不服本判決，應於判決送達後十日內，向本院提出上訴狀。
                                            書記官    呂  怜  勳
中      華      民      國      九十三      年      三    月    十八    日
附錄本判決論罪科刑法條：
毒品危害防制條例第四條第二項
製造、運輸、販賣第二級毒品者，處無期徒刑或七年以上有期徒刑，得併科新臺幣七
百萬元以下罰金。
